【裁判字號】    94,簡上緝,8
【裁判日期】    950403
【裁判案由】    竊盜
【裁判全文】
臺灣高雄地方法院刑事判決             94年度簡上緝字第8號
上  訴  人  臺灣高雄地方法院檢察署檢察官
被      告  丙○○（原名李怡靜）
上列上訴人因被告竊盜案件，不服本院中華民國94年3月16日94
年度簡字第518號第一審判決（聲請簡易判決處刑案號：93年度
偵字第25096號），提起上訴，本院管轄之第二審合議庭改依判
第一審通常程序，判決如下：
    主  文
原判決撤銷。
丙○○共同竊盜，處拘役伍拾伍日，如易科罰金，以佰元折算
壹日。
    事  實
一、丙○○與甲○○（業經原審判處拘役55日，檢察官不服，提
    起上訴，經本院以94年度簡上字第333 號判決駁回上訴確定
    ）係朋友關係。緣民國93年10月11日下午2 時許（聲請簡易
    判決處刑書誤植為上午11時15分許），甲○○因與其男友丁○○分手，欲返回渠二人原同住之高雄市○鎮區○○路106
    號取回其所有之物品，乃由丙○○陪同一同前往，詎甲○○
    因與丁○○間仍有金錢糾紛，心有未甘，竟與丙○○共同基
    於意圖為自己不法所有之竊盜犯意聯絡及行為分擔，趁丁○○不在屋內之際，由甲○○下手竊取丁○○所有放置於衣櫃
    內之金項鍊一條（價值新台幣【下同】80,000元），得手後
    ，丙○○即與甲○○一同將該金項鍊持往位於高雄市前鎮區
    ○○○路195 號之「豐祥金飾店」，由甲○○以其名義典當
    得款72,000元，嗣因甲○○深覺不妥，復無暇前往，乃要求
    丙○○代為至上開金飾店贖回該條金項鍊，而丙○○將該條
    金項鍊贖回後，則係將之改持至位於高雄市漢神百貨後方之
    某金飾店另行典當得款80,000元後，再悉數交付予甲○○，
    甲○○見事已至此，遂與丙○○以上開典當所得80,000元款
    項中之數千元購買毒品共同施用，餘款則由甲○○獨自花用
    殆盡。嗣於同年月13日上午10時許，丁○○以其於中華郵政
    股份有限公司所開立之0000000000000 號帳戶之提款卡提款
    時，發現存款金額短少500,0 00元，始察覺與上開郵局帳戶
    存摺同放置於其前開住所衣櫃內之金項鍊一條不知去向，而
    報警循線查獲上情。
二、案經高雄市政府警察局前鎮分局報請臺灣高雄地方法院檢察
    署檢察官偵查後聲請簡易判決處刑。
    理  由
一、證據能力方面：
  (一)按被告以外之人於審判外之言詞或書面陳述，除法律有規定
    者外，不得作為證據，刑事訴訟法第159 條固定有明文，惟
    被告以外之人於審判外之陳述，雖不符同法第159 條之1 至
    之4 規定，而經當事人於審判程序同意作為證據，法院審酌
    該言詞陳述或書面陳述作成時之情況，認為適當者，亦得為
    證據。又當事人、代理人或辯護人於法院調查證據時，知有
    第159 條第1 項不得為證據之情形，而未於言詞辯論終結前
    聲明異議者，視為有前項之同意，此亦據同法159 條之5 規
    定甚明。查本件證人即被害人丁○○、甲○○、陳承南等人
    於警詢中之陳述，及豐祥原料金買進登記簿、丁○○上開郵
    局存摺、提款單影本各1 紙，雖均為被告以外之人於審判外
    之言詞及書面陳述，屬於傳聞證據，惟檢察官及被告於本院
    審判程序均同意以上開證人於司法警察調查中所為之陳述，
    及前揭書面陳述，作為證據，本院審酌上開言詞及書面陳述
    作成時之證據取得過程並無瑕疵，且與待證事實具有關連性
    等情況，認為適當，應認依刑事訴訟法第159 條之5 第1 項
    之規定，得為證據，而有證據能力。
  (二)次按前揭刑事訴訟法第159 條之5 之規定，係以被告以外之
    人於審判外之陳述不符合同法第159 條之1 至第159 條之4
    有關傳聞法則例外規定之情形，且該陳述須經法院審酌作成
    時之情況，認為適當時，始有其適用。此所謂「審酌該陳述
    作成時之情況，認為適當」者，係指依各該審判外供述證據
    製作當時之過程、內容、功能等情況，是否具備合法可信之
    適當性保障，加以綜合判斷而言；倘法院審酌結果，認為該
    違背法定程序屬證據相對排除法則，但其情節重大，或其可
    信度明顯過低之情事者，即應認其欠缺適當性，仍不具證據
    能力，而不得作為證據。至同法第158 條之3 規定：「證人
    、鑑定人依法應具結而未具結者，其證言或鑑定意見，不得
    作為證據」，其立法理由乃在擔保該證言或鑑定意見，係據
    實陳述或公正誠實之可信性，故未依法具結者，依證據絕對
    排除法則，當然無證據能力，而不得作為證據，自不得因當
    事人於審判程序之同意，逕認該未經具結之證言或鑑定意見
    ，亦得作為證據，此於適用同法條即第159 條之5 第2 項所
    定「視為有前項之同意」之情形者，亦應受上揭第158 條之
    3 規定之限制。查證人丁○○及甲○○於檢察官偵查中之證
    詞，均未具結擔保渠等證詞之可信性，依法不具證據能力，
    自不得作為證據。
二、實體方面：
  (一)上揭犯罪事實，業據被告丙○○於本院審理時坦承不諱，核
    與證人即共犯甲○○於本院審理時證述之情節相符，並經證
    人即被害人丁○○於警詢及本院審理時指訴遭竊之情節相符
    ，且經證人陳承南供證屬實，復有豐祥原料金買進登記簿影
    本1 紙在卷可稽，是被告之任意性自白核與事實相符，堪予
    採信。本案事證明確，被告上開續竊盜犯行洵堪認定，應予
    依法論科。
  (二)核被告所為，係犯刑法第320 條第1 項之竊盜罪。被告與甲○○就上開竊盜犯行，具有犯意聯絡及行為分擔，為共同正
    犯。爰審酌被告前有竊盜前科，素行不佳，有臺灣高等法院
    被告前案紀錄表在卷可參，竟仍不知警惕，復與甲○○共同
    以行竊方式，冀得不法之財物，顯乏尊重他人財產權益之觀
    念，應予非難，惟念其原雖否認犯行，後終能坦認犯行，態
    度尚可，且竊盜所得之物典當所得款項大多由甲○○取走花
    用，其所分得使用之款項利益僅數千元等一切情狀，量處如
    主文所示之刑，並諭知易科罰金之折算標準，資為懲儆。
三、聲請簡易判決意旨另以：被告復承前意圖為自己不法所有之
    犯意，趁丁○○住處現場無人之際，竊取丁○○所有之上開
    郵局存摺後，於同年10月13日中午12時4 分許，至高雄市鳳
    山市○○○路45號五甲郵局提款現金500,000 元，嗣丁○○
    於同日以提款卡提款時，發現存款短少，始查悉上情。因認
    被告另涉犯刑法第320 條第1 項之竊盜罪及同法第216 條、
    第210 條之行使偽造私文書罪嫌（公訴意旨雖未明指被告此
    部分涉嫌領取丁○○存款之犯行，係觸涉犯何罪名，惟依上
    揭聲請簡易判決處刑書所載文字觀之，應係認被告另涉犯刑
    法第216 條、第210 條之行使偽造私文書罪嫌）。
  (一)按犯罪事實應依證據認定之，無證據不得認定犯罪事實；又
    不能證明被告犯罪者，應諭知無罪之判決，刑事訴訟法第15
    4 條第2 項、第301 條第1 項分別定有明文。又犯罪事實之
    認定，應憑真實之證據，倘證據是否真實尚欠明確，自難以
    擬制推測之方式，為其判斷之基礎；而認定犯罪事實之證據
    係指足以認定被告確有犯罪行為之積極證據而言，該項證據
    自須適合於被告犯罪事實之認定，始得採為斷罪之資料，最
    高法院53年臺上字第656 號、29年上字第3105號著有判例。
    且刑事訴訟上證明之資料，無論為直接或間接證據，均須達
    於通常一般之人均不致有所懷疑，而得確信其為真實之程度
    ，始得據為有罪之認定，若其關於被告是否犯罪之證明未能
    達此程度，而有合理懷疑之存在，致使無從形成有罪之確信
    ，根據「罪證有疑，利於被告」之證據法則，即不得遽為不
    利被告之認定，亦有最高法院76年臺上字第4986號判例可稽
    。
  (二)公訴意旨認被告涉有上開犯嫌，無非係以證人丁○○之指訴
    ，及丁○○前開郵局存摺影本等為其主要論據。訊據被告堅
    決否認有何此部分竊盜及行使偽造私文書之犯行，辯稱：伊
    未竊取丁○○所有第0000000000000 號郵局帳戶存摺及印章
    ，亦未有持丁○○前開郵局帳戶存摺、印章至高雄縣鳳山市
    五甲郵局提領現金500,000 元之行為等語。經查：
  1.丁○○所有中華郵政股份有限公司第0000000000000 號帳戶
    ，確於93年10月13日遭以現金提領方式，提領500,000 元之
    事實，有丁○○所有上開郵局帳戶存摺影本及郵政存簿儲金
    提款單各1 紙附卷可稽，此部分之事實，固堪認定。
  2.證人丁○○於本院審理時結證：伊於案發前一天晚上去領錢
    ，發現上開郵局帳戶遭提領500,000 元現金，即前往郵局查
    證，行員向伊形容係一名身材微胖之女子前往領款，伊從監
    視錄影帶之黑白銀幕中看到一名類似被告身材之女子，伊所
    見到的領款人正面影像畫面模糊，領款人為長頭髮，身穿黑
    衣服，面孔微胖，跟被告很像，但伊無法確定係被告等語，
    是依證人丁○○上開證述，已無從證明被告有為此部分公訴
    意旨所指竊盜及行使偽造私文書之犯行。至證人丁○○於警
    詢時雖證稱：伊有至郵局查看錄影帶盜領人是被告等語，惟
    查證人丁○○當時並未向員警表示伊從監視錄影帶中所見者
    乃係被告，而僅係向員警說明盜領存款之人體型與被告體型
    相像，伊因識字不多，並不清楚員警警詢筆錄所書寫內容等
    情，業據證人丁○○於本院審理時證述明確，是以亦難憑證
    人丁○○前揭警詢筆錄而為不利於被告之認定。
  3.綜上所述，此部分公訴人所舉之證據，尚不足為被告有竊取
    丁○○上開郵局存摺及行使偽造私文書盜領存款犯行之認定
    ，本院就卷內訴訟資料逐一剖析，參互審酌仍無從獲致被告
    此部分有罪之心證，本應為無罪之諭知，而公訴意旨雖未明
    指被告此部分犯行，與前揭論罪科刑部分，有牽連犯之裁判
    上一罪關係，惟依聲請簡易判決書事實欄之記載：「復承前
    犯意，趁現場無人之際，竊取丁○○之郵局存摺後，於同年
    10 月13 日中午12時4 分許，至高雄市鳳山市○○○路45號
    五甲郵局提款現金500,000 元」等文觀之，應係認此部分事
    實與本件前揭論罪科刑之竊盜罪部分有連續犯、牽連犯之裁
    判上一罪關係，此部分自不另為無罪之諭知。
四、原審經過詳查認被告犯行明確，據以論罪科刑，固非無見。
    惟查：(一)本件查無積極證據足認被告有竊取丁○○之存摺、
    印章，已如前述，原審認被告此部分涉犯刑法第320 條第1
    項之竊盜罪，自有未洽。(二)本件亦查無積極證據足認被告有
    於93年10月13日中午12時4 分許，盜領丁○○上開郵局存款
    500,000 元之行為，原審認被告此部分涉犯刑法第216 條、
    第210 條之行使偽造私文書罪，並認被告另涉犯刑法第339
    條第1 項之詐欺取財罪，亦有未合。檢察官依告訴人之聲請
    而提起上訴，指摘：(一)被告未將項鍊贖回後放回原處，復將
    竊得之項鍊侵占典當得款77,000元花用，原判決未論及被告
    另涉侵占犯行，有已受請求事項未予判決之違法；(二)被告於
    取款條上偽造丁○○之署押並盜蓋印文，原判決未依刑法第
    219 條規定諭知沒收，於法顯然有違；(三)原判決量刑過輕云
    云；然被告係將與甲○○共同竊盜所得之金項鍊另行典當80
    ,000 元 後，悉數交予甲○○，且被告亦未有行使偽造私文
    書及詐欺取財之犯行，已如前所認定，再按刑罰之裁量，為
    事實審法院之職權，除有逾越法定刑度而為刑之宣告，或恣
    意濫用刑罰裁量權致量刑結果顯有失出或失入等情形外，要
    難遽指為違法或不當，檢察官上訴雖無理由，惟原判決既有
    上開可議之處，自應由本院將原判決撤銷，另為適當之判決
    ，以臻適法。又原審未及查明被告涉嫌竊取存摺及行使偽造
    私文書部分應屬不能證明，致未適用通常程序審理，而誤用
    簡易判決處刑，其所踐行之簡易處刑程序違背法令，存有瑕
    疵，為保障當事人之審級利益，本院合議庭依通常訴訟程序
    審判後，撤銷原審判決，以第一審法院之地位自為第一審判
    決，附此敘明。
據上論斷，應依刑事訴訟法第455 條之1 第1 項、第3 項、第45
2 條、第369 條第1 項前段、第364 條、第299 條第1 項前段，
刑法第28條、第320 條第1 項、第41條第1 項前段，罰金罰鍰提
高標準條例第1 條前段、第2 條，判決如主文。
本案經檢察官乙○○到庭執行職務。
中    華    民    國    95    年    4     月    3     日
                  刑事第十三庭  審判長法  官  洪碩垣
                                      法  官  張金柱
                                      法  官  劉惠娟
以上證明與原本無異。
如不服本判決，應於判決送達後10日內，向本院提出上訴狀。
中    華    民    國    95    年    4     月    3     日
                                      書記官  陳素徵
附錄本案論罪科刑之法條全文：
中華民國刑法第320條
意圖為自己或第三人不法之所有，而竊取他人之動產者，為竊盜
罪，處5 年以下有期徒刑、拘役或500 元以下罰金。


司法院資訊處製作；財團法人民間司法改革基金會備份。
